【裁判字號】    99,簡上,9
【裁判日期】    990520
【裁判案由】    詐欺
【裁判全文】
臺灣臺北地方法院刑事判決               99年度簡上字第9號
上  訴  人  臺灣臺北地方法院檢察署檢察官
被      告  乙○○
上列上訴人因被告詐欺案件，不服本院98年度簡字第4692號中華
民國98年11月30日第一審簡易判決（聲請簡易判決處刑案號：98
年度偵字第19863、19715號），提起上訴，並經檢察官移送併辦
審理（案號：98年度偵字第510 號），本院管轄之第二審合議庭
判決如下：
    主  文
原判決撤銷。
乙○○幫助意圖為自己不法之所有，以詐術使人將本人之物交付
，處拘役伍拾玖日，如易科罰金，以新臺幣壹仟元折算壹日。
    事  實
一、乙○○因失業而缺錢花用，透過報紙廣告與真實姓名、年籍
    不詳之詐騙集團成員聯絡，該成員對其聲稱現有在夜間擔任
    「車伕」之特殊工作可提供予乙○○，惟需先交付其金融機
    構帳戶之提款卡、身分證影本、密碼，始可能獲得該份工作
    ，乙○○為獲得該工作機會，雖已預見一般人使用他人金融
    帳戶常與財產犯罪密切相關，且如任意將自己之金融機構帳
    戶資料交付予不認識之人使用，將遭詐騙集團成員利用作為
    取得贓款及逃避偵查機關追查之工具，竟仍以縱有人持其申
    設之金融機構帳戶資料以犯罪亦不違反其本意之不確定之幫
    助犯意，於民國98年4 月15日先將所有彰化商業銀行股份有
    限公司（下稱彰化銀行）永春分行（設於臺北市信義區○○○路○段1之2號）帳號第00000000000000000號帳戶內存款新
    臺幣（下同）23,000元提領後，再申請印鑑掛失，及變更存
    摺取款密碼、金融卡密碼，隨即於98年4 月18日晚間10時前
    之某日，在臺北縣板橋市某彰化銀行外，將該帳戶提款卡、
    密碼連同自己個人身分證件影本一併交付予年籍不詳之詐騙
    集團成員。迨該詐騙集團所屬成員取得上開帳戶後，即共同
    基於為自己不法所有之意圖之犯意聯絡，為下列犯行：
  (一)於98年4 月18日晚間10時許，撥打電話予甲○○，佯稱甲○○之前購物設定錯誤，須至自動提款機取消分期付款設定，
    致甲○○誤信為真而依指示操作，而匯入31,100元至乙○○
    所有之上開帳戶內。
  (二)於98年4月19日下午3時許，撥打電話予丁○○，佯稱丁○○
    之前購物設定錯誤，須至自動提款機取消分期付款設定，致
    丁○○誤信為真而依指示操作，而分別匯入24,808、2,334
    元至乙○○所有之上開帳戶。
  (三)於同日下午3 時13分許，撥打電話予丙○○，並佯稱：先前
    網路購物付款設定有誤，必須依電話指示操作取消，否則將
    會繼續扣款云云，使丙○○陷於錯誤，依指示操作自動櫃員
    機，因而匯入17,759元至乙○○申設之上開帳戶。
    前開匯入款項均旋即由詐欺集團成員提領一空。嗣為甲○○
    、丁○○、丙○○察覺有異報警處理，經警循線查悉上情。
二、案經臺北市政府警察局信義分局報告臺灣臺北地方法院檢察
    署檢察官偵查起訴，及臺南縣警察局新營分局報告臺灣臺南
    地方法院檢察署檢察官呈請臺灣高等法院檢察署檢察長令轉
    臺灣臺北地方法院檢察署檢察官偵查後移送併辦。
    理  由
一、證據能力方面：
    按被告以外之人於審判外之言詞或書面陳述，除法律有規定
    者外，不得作為證據；又被告以外之人於審判外之陳述，雖
    不符合同法第159條之1至第159條之4之規定，但經當事人於
    審判程序同意作為證據，法院審酌該言詞陳述或書面陳述作
    成時之情況，認為適當者，亦得為證據。當事人、代理人或
    辯護人於法院調查證據時，知有第159條第1項不得為證據之
    情形，而未於言詞辯論終結前聲明異議者，視為有前項之同
    意，刑事訴訟法第159條第1項及第159條之5分別定有明文。
    查本案所引用之被告以外之人於審判外之陳述（包含書面陳
    述），雖屬傳聞證據，惟當事人於言詞辯論終結前均未聲明
    異議，本院審酌上開證據資料製作時之情況，尚無違法不當
    及證明力明顯過低之瑕疵，亦認為以之作為證據應屬適當，
    故揆諸前開規定，爰逕依刑事訴訟法第159條之5規定，認前
    揭證據資料均有證據能力，先予敘明。
二、訊據被告對上揭事實坦承不諱（見本院卷第39頁反面），而
    前揭彰化銀行永春分行帳戶屬被告申設，且被告於98年4 月
    15日先將該帳戶內存款23,000元提領後，再申請印鑑掛失，
    及變更存摺取款密碼、金融卡密碼等節，有上開銀行帳戶之
    存摺內頁影本、彰化銀行永春分行98年7月15日彰春字第098
    1501號函文所附個人戶顧客資料卡影本、存摺存款帳號資料
    及交易明細查詢單在卷可證【見98年度偵字第12174號卷（
    下稱偵2 卷）第40、41、58至61頁】。另被害人甲○○、丁○○、丙○○分別遭詐騙集團成員詐騙，而匯款入前揭被告
    所有前揭銀行帳戶內，旋遭提領一空之情節，亦經證人即被
    害人甲○○、丁○○、丙○○於警詢中證述屬實【見臺南縣
    警察局新營分局刑案偵查卷（下稱警卷）第15至16頁、偵2
    卷第10至13頁】，復有自動櫃員機交易明細表影本4 紙在卷
    可資佐證（見警卷第25頁、偵2 卷第14、15頁），顯見被告
    上開任意性之自白核與事實相符，自得為認定犯罪之依據。
    又本案詐騙集團成員雖係對被告佯稱要提供工作機會予被告
    云云，向被告騙取帳戶使用，惟被告既自承其知悉將提款卡
    、密碼提供予他人可能將遭詐騙集團為犯罪之不法使用，則
    被告主觀上已有此預見，卻基於為求獲得該工作利益之期待
    ，執意將提款卡交付他人運用，則其行為與販賣或出租帳戶
    者雖擔心有遭騙之可能，只因詐騙集團成員承諾將給予好處
    ，仍冒險交付帳戶予他人之情形無異，是其主觀上有幫助詐
    欺之不確定故意至明。是以，本案被告犯罪事證明確，其犯
    行已經證明，應依法論科。
三、按刑法上之幫助犯，係對於犯罪與正犯有共同之認識，而以
    幫助之意思，對於正犯資以助力，而未參與實施犯罪之行為
    者而言（最高法院75年度臺上字第1509號、84年度臺上字第
    5998號、88年度臺上字第1270號判決意旨參照），本案被告
    將其所有之上開金融機構帳戶資料提供詐欺集團詐騙他人財
    物，顯係基於幫助他人詐欺之犯意，且所為提供金融機構帳
    戶資料予他人之行為，亦屬該罪構成要件以外之行為，是核
    其所為，係犯刑法第30條第1項前段、第339條第1 項之幫助
    詐欺取財罪。就被告以一提供金融帳戶之幫助行為，使詐騙
    集團成員得以藉此分別向被害人甲○○、丁○○、丙○○行
    騙，而遂行數次詐欺取財犯行，因被告僅有一幫助行為，為
    想像競合犯，而從一重處斷。準此，被告提供其彰化銀行帳
    戶，幫助真實姓名、年籍不詳之成年人使用以詐欺被害人甲○○匯款31,100元部分，雖未經聲請簡易判決處刑，然因與
    本件檢察官聲請簡易判決處刑之部分，具有裁判上一罪關係
    ，本院自應併予審判。又被告既未實際參與詐欺犯罪，其所
    犯情節較正犯輕微，爰依刑法第30條第2 項之規定，減輕其
    刑。另按幫助犯係從犯，係從屬於正犯而成立，刑法上既無
    「共同幫助」之情，當亦無「幫助共同」之可言，即幫助1
    人為幫助，幫助2 人以上亦為幫助（臺灣高等法院暨所屬法
    院70年度法律座談會刑事類第17號法律問題研討結果及司法
    院第二廳研究意見參照）。是被告所幫助之詐欺集團成員間
    ，就上開詐欺取財犯行，縱有犯意聯絡及行為分擔，均為共
    同正犯，亦無須論以被告幫助共同詐欺之必要，併此說明。
四、原審認定被告幫助詐欺取財之犯罪事實及證據明確，因而判
    處被告拘役40日，如易科罰金，以1,000元折算1日，固非無
    見。惟原審未及審酌被害人甲○○遭詐騙部分之犯罪事實，
    而僅就被害人丁○○、丙○○遭詐騙部分之犯罪事實為判決
    ，容有未洽。檢察官上訴意旨，執此指摘原判決不當，為有
    理由，自應由本院將原判決予以撤銷改判。爰審酌被告明知
    現今詐騙案件盛行，竟任意將自己所有銀行帳戶之提款卡及
    密碼資料提供予詐欺集團成員騙取財物之用，並致使偵查機
    關追訴犯罪困難，被害人遭騙受有損害，間接助長詐騙犯罪
    歪風，行為誠屬可議，並考量被告犯罪之動機、目的、手段
    ，及念及於警詢、偵查中雖辯稱係提款卡被人偷走云云，惟
    至原審及本院審理時坦承犯行，態度尚可，及其雖為獲取擔
    任夜間車伕之特殊職業之利益，而提供帳戶資料予他人，惟
    實際亦未獲利等一切情狀，量處被告如主文所示之刑，併諭
    知易科罰金之折算標準，以資懲儆。至上開彰化銀行金融卡
    ，雖係供犯罪所用，惟因已交付予他人使用，又非違禁物，
    是該物品不予宣告沒收，併予敘明。
據上論斷，應依刑事訴訟法第455條之1第1項、第3項、第369 條
第1項前段、第364條、第299條第1項前段，刑法第30條第1 項、
第2項、第339條第1項、第55條、第41條第1項前段，刑法施行法
第1條之1，判決如主文。
本案經檢察官徐則賢到庭執行職務。
中    華    民    國    99    年    5     月    20    日
              刑事第十三庭審判長法  官  許泰誠
                                法  官  李貞瑩
                                法  官  陳君鳳
以上正本證明與原本無異。
本判決不得上訴。
                                書記官  楊湘雯
中    華    民    國    99    年    5     月    20    日
附錄本案論罪科刑法條全文：
中華民國刑法第339條
意圖為自己或第三人不法之所有，以詐術使人將本人或第三人之
物交付者，處5 年以下有期徒刑、拘役或科或併科1,000 元以下
罰金。
以前項方法得財產上不法之利益或使第三人得之者，亦同。
前2 項之未遂犯罰之

司法院資訊處製作；財團法人民間司法改革基金會備份。
